臺灣彰化地方法院刑事判決
                                      109年度訴字第826號
公  訴  人  臺灣彰化地方檢察署檢察官
被      告  詹祐承



選任辯護人  廖偉成律師
            王苡斯律師
被      告  黃佳緯




選任辯護人  鍾明諭律師
被      告  李家瑩


上列被告因殺人未遂等案件，經檢察官提起公訴（109年度偵字
第5003、6685、7247、7536號），本院判決如下：
    主    文
丙○○共同成年人故意對少年犯殺人未遂罪，累犯，處有期徒刑
拾壹年捌月，扣案之鋁製球棒、木製球棒各壹支、綠色電線壹捆
、延長線壹條、鐵鍊壹條、束帶壹包、膠帶壹捲、不具殺傷力之
空氣長槍壹支（槍枝管制編號0000000000）、塑膠BB彈壹包又貳
顆，均沒收；又共同成年人故意對少年犯轉讓禁藥罪，累犯，處
有期徒刑玖月，扣案之玻璃球壹支、吸食器壹組、塑膠鏟管貳支
、塑膠袋肆個，均沒收。主刑部分應執行有期徒刑拾貳年。

乙○○共同成年人故意對少年犯殺人未遂罪，處有期徒刑捌年拾
月，扣案之鋁製球棒、木製球棒各壹支、綠色電線壹捆、延長線
壹條、鐵鍊壹條、束帶壹包、膠帶壹捲、不具殺傷力之空氣長槍
壹支（槍枝管制編號0000000000）、塑膠BB彈壹包又貳顆，均沒
收；又共同成年人故意對少年犯轉讓禁藥罪，處有期徒刑柒月，
扣案之玻璃球壹支、吸食器壹組、塑膠鏟管貳支、塑膠袋肆個，
均沒收。主刑部分應執行有期徒刑玖年。

甲○○共同成年人故意對少年犯使人居於類似奴隸之不自由地位
罪，處有期徒刑壹年捌月。緩刑參年，緩刑期間付保護管束，並
向指定之政府機關、政府機構、行政法人、社區或其他符合公益
目的之機構或團體，提供貳佰小時之義務勞務。
    犯罪事實
一、丙○○與乙○○係經營太陽能鋼構組裝工程之外包廠商，李
    家瑩為丙○○之同居女友，2人生有1幼女李Ｏ宣，林ＯＯ（
    民國88年8月生，真實姓名、年籍詳卷）為丙○○、乙○○
    之員工兼學徒，期間長達3年；少年羅ＯＯ（91年8月生，真
    實姓名、年籍詳卷）則自108年10月時起，為丙○○、黃佳
    緯員工。上述6人平時一同居住在甲○○址設彰化縣○○鄉
    ○○路0段000號住處，而自丙○○、乙○○於108年10月時
    起接下址設桃園市○○區○○路000○00號之宇軒鋼鐵工程
    有限公司之外包廠商工作後，丙○○、乙○○、林ＯＯ、少
    年羅ＯＯ等人，則於工程進行時，會一同居住在址設桃園市
    ○○區○○街000號之公司宿舍內。
二、丙○○於108年11月間（起訴書誤載為10月中旬某時）起，
    因接觸甲基安非他命等毒品後，萌生暴力傾向，時常藉故徒
    手或持球棒毆打林ＯＯ、少年羅ＯＯ或向其等丟擲物品洩憤
    ，並剋扣林ＯＯ、少年羅ＯＯ薪資。於109年1月農曆年後某
    時起至同年3月27日8時許止，丙○○、乙○○與甲○○共同
    基於對成年人、及對少年私行拘禁、使人居於類似奴隸之不
    自由地位、意圖營利，以強暴、脅迫、恐嚇、拘禁、監控等
    違反本人意願之方法，使人從事勞動與報酬顯不相當之工作
    等之犯意聯絡，在甲○○址設彰化縣○○鄉○○路0段000號
    之住處內，丙○○以各種不合理之藉口聲稱其2人應負擔債
    務，以顯不合理之債務約束其2人，並脅迫、恐嚇其2人不得
    任意離去，又利用林ＯＯ、少年羅ＯＯ沒有手機之情狀，並
    沒收其2人之錢包等物，使其2人經濟陷於困難狀態，且不容
    易與外界聯繫，平時無償使喚林ＯＯ、少年羅ＯＯ從事家庭
    勞務及照顧幼女李Ｏ宣，使其2人從事勞動與報酬顯不相當
    之工作，以上述方式意圖減少營業成本，謀取私利，若有不
    從或不合其等之意，則為下列行為：
  ㈠丙○○、乙○○與甲○○多次徒手、或持球棒等器物，毆打
    林ＯＯ、少年羅ＯＯ，作為懲罰。
  ㈡丙○○、乙○○並將林ＯＯ、少年羅ＯＯ反鎖拘禁在上址甲○○住處之
    三樓廁所內、一樓倉庫內，其間林ＯＯ、少年羅
    ＯＯ各有多次遭拘禁於該處，每次長達1至3日不等，拘禁期
    間僅給予林ＯＯ、少年羅ＯＯ狗飼料果腹及生飲自來水，或
    強迫其等食用狗屎、尿等，及以剃狗毛刀將其等之頭髮剃除
    ，作為懲罰。
  ㈢丙○○與乙○○，於109年3月下旬某日（同月24日前某時）
    ，在上址甲○○住處內，為懲罰林ＯＯ，共同基於傷害、妨
    害他人行動自由等犯意，以鐵鍊、束帶將林ＯＯ綑綁於椅子
    上，持空氣槍朝林ＯＯ之胸、腹、手、腳等處射擊，共射擊
    至少500發BB彈，造成林ＯＯ全身鈍瘀傷之傷害。
  ㈣丙○○與乙○○預見台灣常見家用110伏特的感電電壓可能
    致命，可預見將人體通電，有造成該人死亡之高度危險，竟
    仍共同基於即使造成林ＯＯ、少年羅ＯＯ死亡亦不違背其等
    本意之殺人不確定故意、及妨害他人行動自由等犯意，於10
    9年3月24日23時7分前某時許，丙○○為懲罰林ＯＯ、少年
    羅ＯＯ，與乙○○共同將林ＯＯ、少年羅ＯＯ以鐵鍊、束帶
    綑綁手腳後，持以電線自製之電刑裝置，接上有電源開關之
    延長線，延長線並與上址住處內插座連接通電後，將電刑裝
    置夾於少年羅ＯＯ之右手手指及右腳腳趾、林ＯＯ之左手手
    指及右腳腳趾，並反覆打開延長線電源開關多次，以每次3
    至4秒，電擊林ＯＯ、少年羅ＯＯ，綑綁電擊時間長達3至4
    小時之久，造成少年羅ＯＯ受有右腳2至4趾壞疽截肢、右手
    中指電擊傷等重傷害；林ＯＯ受有左手及右足電燒傷併多處
    皮膚壞死併筋膜壞死與右足第二腳趾壞疽截肢併骨髓炎等重
    傷害，幸未造成死亡之結果。
  ㈤丙○○與乙○○，於109年3月25日20時前某時許，在上址甲○○住
    處內，為懲罰少年羅ＯＯ，共同基於傷害、妨害他人
    行動自由等犯意，以鐵鍊、束帶將少年羅ＯＯ綑綁於椅子上
    ，持空氣槍朝少年羅ＯＯ之胸、腹、手、腳等處槍擊，共射
    擊至少500發BB彈，造成少年羅ＯＯ全身鈍瘀傷之傷害。
  ㈥丙○○、乙○○與甲○○，即共同以上述強暴、脅迫、恐嚇
    、拘禁、監控等違反林ＯＯ、少年羅ＯＯ本人意願之方法，
    使林ＯＯ、少年羅ＯＯ人無償從事勞動而與報酬顯不相當之
    工作，不以人道相待，而以毆打、拘禁、餵食狗屎等、剃髮
    、不合理債務約束等、綑綁、被告丙○○、乙○○甚至以空
    氣槍射擊、電擊等方式、及具有縱然發生死亡結果亦予以容
    認之不確定殺人故意，任意處置林ＯＯ、少年羅ＯＯ之生命
    、身體、自由權利，使林ＯＯ、少年羅ＯＯ居於其不法實力
    支配之下，喪失獨立自主、自由支配的能力，而失去其普通
    人格者應有之自由，有似於奴隸。
三、丙○○、乙○○另明知甲基安非他命係毒品危害防制條例所
    列管之第二級毒品，且經主管機關行政院衛生署（現改制為
    衛生福利部）公告為禁止使用之毒害藥物，屬藥事法規定之
    禁藥，依法不得轉讓，竟基於轉讓禁藥甲基安非他命之犯意
    聯絡，於109年3月26日某時，在上址甲○○住處內，於詹祐
    承以玻璃球瓶吸食器燒烤甲基安非他命施用後（所涉施用第
    二級毒品犯行，另案偵辦），將玻璃球瓶吸食器及瓶內殘餘
    之甲基安非他命交與乙○○，推由乙○○將上述玻璃球瓶及
    禁藥甲基安非他命少許（未達淨重10公克），無償轉讓林Ｏ
    Ｏ、少年羅ＯＯ。
四、查獲經過：109年3月24日23時許，丙○○將手機交給少年羅
    ＯＯ，要求其向友人借貸款項，少年羅ＯＯ即趁機以手機登
    入FACEBOOK網路社群軟體，並以Messager於當日23時7分許
    向友人蔡○○求救，並向蔡○○表明其遭人囚禁在上址甲○○住處
    內，蔡○○即陪同少年羅ＯＯ之母阮ＯＯ，於109年3
    月25日18時40分許，向警方報案，轄區警員於同日20時許，
    會同蔡○○、阮ＯＯ至上址甲○○住處查訪，惟少年羅ＯＯ
    此時正遭丙○○與乙○○以空氣槍射擊全身，十分虛弱，丙○○見
    警方上門，即指示乙○○將少年羅ＯＯ拖至頂樓水塔
    旁擺放，並將林ＯＯ反鎖在該址一樓倉庫內，並喝令其不得
    出聲或動作，故警方查訪未有結果。丙○○為避免東窗事發
    ，於109年3月27日6時許，即指示乙○○駕駛車牌號碼00-00
    00號自用小貨車將林ＯＯ、少年羅ＯＯ載往桃園上址公司宿
    舍內居住，而林ＯＯ、少年羅ＯＯ則畏懼聲張後，丙○○、
    乙○○會對其等家人不利，且對於桃園地區人生地不熟等因
    素，均未對外界求援。直到109年4月9日某時，林ＯＯ因飢
    餓難耐，至公司宿舍附近之超商內竊取食品果腹，警方於
    109年4月10日某時循線找到林ＯＯ，發現林ＯＯ之慘狀，林
    ＯＯ並向警方表示少年羅ＯＯ與其同住在上址公司宿舍內，
    警方即將林ＯＯ、少年羅ＯＯ送醫急救，循線查獲上情，並
    於109年5月4日22時58分，在上址甲○○住處，查獲木製球
    棒、鋁製球棒各1支、綠色電線1捆、延長線1條、鐵鍊1條、
    束帶1包、膠帶1捲、玻璃球1支、吸食器1組、塑膠鏟管2支
    、塑膠袋4個、塑膠BB彈2顆等物，另經乙○○帶同，於109
    年5月5日11時45分，在雲林縣崙背鄉羅厝村中央公路與新嘉
    路旁香蕉園內，查獲不具殺傷力之空氣長槍1支（槍枝管制
    編號0000000000）、塑膠BB彈1包。
五、案經林ＯＯ、少年羅ＯＯ訴由彰化縣警察局北斗分局報告臺
    灣彰化地方檢察署檢察官偵查起訴。
    理      由
一、證據能力部分:
  ㈠證人林ＯＯ、羅ＯＯ警詢時之陳述，均有證據能力，析述如下：
  ⒈按被告以外之人於審判中有滯留國外或所在不明而無法傳喚
    或傳喚不到者，其於檢察事務官、司法警察官或司法警察調
    查中所為之陳述，經證明具有可信之特別情況，且為證明犯
    罪事實之存否所必要者，得為證據，刑事訴訟法第159條之3
    第3款定有明文，所稱「所在不明而無法傳喚或傳喚不到」
    ，係指非因國家機關之疏失，於透過一定之法律程序或使用
    通常可能之方式為調查，仍不能判明其所在之情形而言。又
    刑事被告對證人固有對質詰問之權利，惟其未行使詰問權倘
    非可歸責於法院，且法院已盡傳喚、拘提證人到庭之義務，
    而其未詰問之不利益業經法院採取衡平之措施，其防禦權且
    於程序上獲得充分保障時，則容許例外援用未經被告詰問之
    證詞，採為認定被告犯罪事實之證據（最高法院108年度臺
    上字第1076號判決要旨參照）。查證人羅ＯＯ經本院3度依法
    傳喚均未到庭等情，有本院送達證書等件在卷可稽（見本院
    卷第261、263、406-1、406-3、575、577頁），是本院已善
    盡促使其到庭之義務，檢察官、被告丙○○、乙○○之辯護人亦
    均當庭捨棄傳喚該證人，又其於警詢所述係由司法警察依法
    定程序詢問，過程尚無任何不正取供情事，亦無來自被告等
    人同庭在場之壓力或事後串謀等外力干擾，客觀上堪認應具
    較可信之特別情況，且其於警詢時所為之陳述，距離案發時
    間較為接近，其對相關事實經過之記憶應尚清楚，證人羅ＯＯ
    所述之經過，確屬證明本案犯罪事實存否所必要，依上述說
    明，應有證據能力。
  ⒉又按刑事訴訟法第159條之2規定：「被告以外之人於檢察事
    務官、司法警察官或司法警察調查中所為之陳述，與審判中
    不符時，其先前審判外之陳述具有較可信之特別情況，且為
    證明犯罪事實存否所必要者，得為證據」。所謂「具有較可
    信之特別情況」係指被告以外之人於檢察事務官、司法警察
    官或司法警察調查中所為之陳述，從客觀上之環境或條件等
    情況加以觀察，有足以取代審判中反對詰問之可信性保證者
    而言；與一般供述證據必須具備任意性之證據能力要件有別
    ，二者不可混為一談，且此係屬證據能力之規定，非屬證據
    證明力之問題，故法院應依審判中及審判外各陳述外部附隨
    之環境或條件等情況，比較前後之陳述，客觀的加以觀察，
    並於判決理由內詳述其採用先前不一致之陳述的心證理由，
    始為適法（最高法院98年臺上字第3011號判決意旨參照）。
    查證人林ＯＯ於司法警察調查時之證述，與其於本院審理中之
    證述（詳後述），就被告等人是否構成本案被訴犯罪之重要
    事項，已有部分事實遺忘、沒有印象之情形（見本院卷第28
    5至327頁），本院審酌該證人於司法警察詢問時之證述，①
    係在距離事情發生時點較近而記憶較新的情況下直接作成，
    記憶遺忘之機率較低。②係於被告等人未在場，較無情誼壓
    力干擾之情況下為證述，所為陳述當較為坦然。④該警詢筆
    錄對證人有關犯罪事實等事項之記載可認完整等外在客觀條
    件，再斟酌該證人證言為證明被告等人是否構成本案犯罪所
    必要等情，認證人林ＯＯ於警詢之證述具有證據能力。
  ㈡按被告以外之人於審判外之言詞或書面陳述，除法律有規定
    者外，不得作為證據，刑事訴訟法第159條第1項定有明文。
    又被告以外之人於審判外之陳述，雖不符刑事訴訟法第159
    條之1至159條之4之規定，而經當事人於審判程序同意作為
    證據，法院審酌該言詞陳述或書面陳述作成時之情況，認為
    適當者，亦得為證據；當事人、代理人或辯護人於法院調查
    證據時，知有刑事訴訟法第159條第1項不得為證據之情形，
    而未於言詞辯論終結前聲明異議者，視為有前項之同意，同
    法第159條之5亦有明定；查本案所引用除上述以外之言詞或
    書面供述證據，檢察官、被告及其辯護人並未於言詞辯論終
    結前聲明異議，本院審酌各該證據作成時之情形，亦無違法
    或不當取證之瑕疵，且均與本案之待證事實有關，認以之作
    為本件之證據亦無不適當之情形，應認均有證據能力。
  ㈢本案下引之非供述證據，均與本案待證事實具有關聯性，檢
    察官、被告及其辯護人亦均不爭執其證據能力，復經本院依
    法踐行調查證據程序，且亦查無依法應排除其證據能力之情
    形，自得作為證據，而有證據能力。
二、按撤回告訴為一種訴訟上行為，核與和解為私法上之契約行
    為者有別。故告訴乃論之罪，縱經當事人私行和解，願撤回
    其告訴，但該告訴人嗣未依刑事訴訟法第238條第1項之規定
    ，在第一審辯論終結前，向該第一審法院以書狀或言詞表示
    撤回告訴之意思，仍不生撤回告訴之效力（最高法院90年度
    台非字第389號、88年度台非字第103號、74年度台上字第31
    19號判決意旨參照）。本件被告乙○○雖已與告訴人林ＯＯ、羅
    ＯＯ達成民事上和解，並表明不再追究之意思，有和解書在卷
    可以參酌（見本院卷第625、627頁），縱然傷害為告訴乃論
    之罪，但該告訴人林ＯＯ、羅ＯＯ迄未依刑事訴訟法第238條第1
    項之規定，向本院以書狀或言詞表示撤回告訴之意思，依照
    上述說明，仍不生撤回告訴之效力，先此敘明。
三、按政府機關公示有關人口販運案件之文書時，不得揭露前項
    人口販運被害人之個人身分資訊，人口販運防制法第21條第
    2項定有明文，爰不揭露本件被害人2人之個人身分資訊。
四、認定本件犯罪事實所憑之證據及理由:訊據被告丙○○坦承有
    於上述時、地以空氣槍射擊、電擊、轉讓甲基安非他命等情
    ，但否認有使人為奴隸、私行拘禁、重傷犯意、殺人犯意等
    犯行；訊據被告乙○○坦承有於上述時、地傷害、拘禁、餵食
    狗屎等、剃髮、綑綁、以空氣槍射擊、電擊、轉讓甲基安非
    他命等情，但否認有使人為奴隸、重傷犯意、殺人犯意等犯
    行；訊據被告李佳瑩坦承有以棍棒毆打多次等情，但否認有
    使人為奴隸等犯行，經查：
  ㈠以毆打、拘禁、餵吃狗屎、剃髮、不合理債務等，強暴、脅
    迫、恐嚇被害人無償工作、不能離去之部分：
  ⒈此部分事實，業據證人即被害人林ＯＯ於警詢、偵查、本院審
    理時、及證人即被害人羅ＯＯ於警詢、偵查中證述明確，且互
    核相符，被告乙○○亦坦承上述毆打、拘禁被害人2人、餵吃
    狗屎、剃髮等情，被告甲○○亦坦承以球棒毆打被害人多次，
    使被害人臀部腫脹不能坐著等情（見偵5003卷三第110頁）
    ，證人林ＯＯ、羅ＯＯ並證稱：被告乙○○都是聽被告丙○○的指示
    等語，又證人即被告乙○○於偵查中結證稱：每次下手施暴都
    是丙○○提議的，他也有下手等語（見偵6685卷第393頁），
    證人即被告甲○○於偵查中結證稱：是丙○○、乙○○跟我說他們
    今天要被打幾下，每次10下、20下左右等語（見偵5003卷三
    第109、110頁），被告丙○○否認此部分犯行云云，不能採信
    ，此外，並有上述木製球棒、鋁製球棒各1支扣案可證，堪
    認被告丙○○、乙○○均有上述毆打、拘禁被害人2人、餵吃狗
    屎、剃髮等犯行，被告甲○○亦有參與分擔此部分以球棒毆打
    被害人多次之犯行。
  ⒉證人林ＯＯ、羅ＯＯ又分別於警詢證稱：丙○○說我2人做事不符合
    他的心意，叫我簽商業本票給他，約簽6、7張、金額分別為
    6萬元至20萬元不等等語（分見警卷二第257、258頁、第213
    頁）、分別於偵訊結證稱：丙○○玩星辰遊戲輸錢，說我們睡
    覺害他輸錢、肚子餓偷吃東西害他輸錢，玩輸後都算我們的
    ，我總共簽了6、7張以上，整本本票都簽完了等語（分見他
    1160卷第268、269頁、第254頁）；證人即被告甲○○於偵查
    中結證稱：我知道丙○○有叫他們簽本票，我覺得被害人在那
    麼壓迫的環境下應該不是自願的等語（見偵5003卷三第109
    頁），足認被告丙○○係以各種不合理之藉口聲稱其2人應負
    擔債務，而以不合理之債務約束其2人。被告丙○○、乙○○、
    甲○○雖辯稱：被害人2人有借支、有幫其還債云云，並由被
    告甲○○提出林ＯＯ具名之借支單34份（見本院卷第485至519頁
    ），但上述借支單均係林ＯＯ具名，並無羅ＯＯ具名之借支單，
    且該借支單之時間為107年4月13日至108年6月23日，所載借
    支金額多為1,000元至2,000元，另有3,000元2次、4,000元2
    次、7,000元、5,000元、3,500元各1次，借支金額並非巨大
    ，證人林ＯＯ於本院審理時證稱：借支會從隔月的薪水扣等語
    （見本院卷第325頁），卷附林ＯＯ之107年12月、108年3月薪
    資袋，亦有記載「扣前借款」等文字（見警卷二第288、289
    頁），可見證人林ＯＯ縱有借支，亦應於隔月即已扣還，上述
    借支單係於107年4月13日至108年6月23日所借，金額不大，
    應已在隔月扣還，難以上述借支單而為有利被告等人之認定
    ，此外，並查無其他被害人借支、還債之任何證明資料，被
    告等人此部分所辯，均難以採信。
  ⒊綜上，被告3人各自分擔上述犯行，使被害人2人經濟陷於困
    難狀態，且不容易與外界聯繫，而共同以毆打、拘禁、餵吃
    狗屎、剃髮、不合理債務等，強暴、脅迫、恐嚇被害人無償
    工作、不能離去之犯行，均堪認定。
  ㈡綑綁被害人2人並以空氣槍射擊致其受傷部分：
  ⒈訊據被告丙○○、乙○○均坦承此部分事實，核與證人即被害人
    林ＯＯ、羅ＯＯ之證述相符，並有被害人2人之診斷證明書、費
    用收據、綑綁痕跡照片、受傷照片附卷（分見警卷二第237
    至238、280至285、偵5003卷二第15至19、23至26頁）、及
    上述鐵鍊1條、束帶1包、膠帶1捲、不具殺傷力之空氣長槍1
    支（槍枝管制編號0000000000）、塑膠BB彈1包又2顆扣案可
    證，被告丙○○、乙○○此部分事證明確，犯行均可認定。
  ⒉起訴書雖認被告丙○○、乙○○此部分係基於重傷之故意所為，
    但被告丙○○、乙○○堅決否認有重傷之故意，經查：被害人2
    人因遭空氣槍射擊致其胸、腹部、手、腳多處鈍瘀傷，有其
    2人受傷照片可以佐證（見警卷二第309、310、317、320頁
    ），又扣案空氣長槍（槍枝管制編號0000000000）經送鑑驗
    結果，認其單位面積動能為每平方公分3.49焦耳，均未超過
    殺傷力之相關數據，有內政部警政署刑事警察局109年7月1
    日刑鑑字第1090052164號鑑定書可以參酌（見偵5003卷三第
    159頁），另證人即被害人林ＯＯ於本院審理時證稱：（射擊
    有無對你照成傷害？）留下疤痕，（射擊過程）很痛，（身
    體裡面器官會感到很痛嗎？）不太會等語（見本院卷第302
    、303頁），從而，依扣案不具殺傷力空氣長槍之單位面積
    動能、及被害人2人遭射擊治療後留下疤痕之相關跡證，被
    告丙○○、乙○○以扣案空氣長槍射擊被害人2人，是否有造成
    臟器破裂導致重傷害結果？尚有可疑，檢察官雖提出學者孟
    憲輝所著「槍彈殺傷力判定標準之研究」一文（見本院卷第
    357至380頁），說明「彈道鈍傷之創傷機制係將軀體壓縮變
    形，導致骨折，並使體內重要組織和器官形成創傷」，但該
    文係討論槍彈殺傷力判定標準，顯係以槍彈具有殺傷力為本
    ，且上述說明之彈道鈍傷僅說明會形成創傷，亦未明確說明
    可能導致重傷害，亦難以上述研究論文而為不利被告之認定
    ，此外，檢察官又未舉證證明以上述空氣槍射擊客觀上會導
    致被害人重傷害之結果，難以認定被告丙○○、乙○○此部分係
    構成重傷未遂犯行，依罪證有疑利於被告之原則，應認被告
    丙○○、乙○○此部分係基於普通傷害之故意，造成被害人2人
    普通傷害之結果。
  ㈢綑綁並電擊被害人2人部分：
  ⒈訊據被告丙○○、乙○○均坦承此部分事實，核與證人即被害人
    林ＯＯ、羅ＯＯ之證述相符，並有被害人2人之診斷證明書、費
    用收據、綑綁痕跡照片、受傷照片、戴德森醫療財團法人嘉
    義基督教醫院109年11月18日函、長庚醫療財團法人林口長
    庚紀念醫院109年12月15日函附卷（分見警卷二第237至238
    、280至285、偵5003卷二第15至19、23至26頁、本院卷第38
    1、475頁）、及上述鐵鍊1條、束帶1包、膠帶1捲、綠色電
    線1捆、延長線1條扣案可證，足認被告丙○○、乙○○確有此部
    分綑綁並電擊被害人2人，並造成被害人少年羅ＯＯ受有右腳2
    至4趾壞疽截肢、右手中指電擊傷等重傷害，被害人林ＯＯ受
    有左手及右足電燒傷併多處皮膚壞死併筋膜壞死與右足第二
    腳趾壞疽截肢併骨髓炎等重傷害。
  ⒉按刑法上殺人與傷害罪之區別，應以加害人主觀上有無殺意
    為斷，以戕害他人生命之故意，著手於刺殺之實行而未發生
    死亡之結果，為殺人未遂；倘無使人喪失生命之故意，僅在
    使其身體、健康受到傷害，則為傷害罪，二罪皆發生傷害之
    結果，祗其主觀犯意及身體傷害程度不同而已（最高法院84
    年度台上字第3179號判決意旨參照）。又按刑法上之故意，
    分直接故意（確定故意）與間接故意（不確定故意），「行
    為人對於構成犯罪之事實，明知並有意使其發生者」為直接
    故意。「行為人對於構成犯罪之事實，預見其發生而其發生
    並不違背其本意者」為間接故意。而間接故意與有認識的過
    失（又稱疏虞過失）之區別，二者對構成犯罪之事實雖均預
    見其能發生，但前者對其發生並不違背其本意，後者則確信
    其不發生。與加重結果犯之區別，則在於間接故意對犯罪事
    實之發生，客觀上有預見之可能，主觀上亦有預見（不違背
    其本意）。加重結果犯則對加重結果之發生，客觀上雖有預
    見之可能，但主觀上並未預見。四者概念並不相同，適用時
    應詳予區分（最高法院87年度台上字第2716號判決意旨參照
    ）。
  ⒊又台灣常見家用110伏特的感電電壓可能致命，將人體通電，
    客觀上有造成該人死亡之高度危險，有台北市勞動檢查處之
    感電摘害預防手冊附卷可以參考（見本院卷第345至353頁）
    ，此顯為一般正常成年人可以預見，並經媒體經常報導家用
    110伏特電擊致命之新聞（見本院卷第355頁），被告丙○○、
    乙○○為智識正常之成年人，又從事搭建鐵皮屋浪板、太陽能
    鋼構組裝工程，此據其2人述明，被告丙○○又曾做過水電工
    程，此據證人即被告乙○○證述明確（見偵5003卷三第86頁）
    ，被告丙○○、乙○○對於家用110伏特電擊可能致命，主觀上
    顯亦可預見，其2人辯稱不知電擊可能致命（主觀上未預見
    ）云云，不能採信。
  ⒋被告丙○○、乙○○客觀上、主觀上均預見台灣常見家用110伏特
    的感電電壓可能致命，可預見將人體通電，有造成該人死亡
    之高度危險，仍將被害人林ＯＯ、少年羅ＯＯ綑綁後反覆通電，
    如上所述，顯然即使造成被害人林ＯＯ、少年羅ＯＯ死亡亦不違
    背其2人本意，依照上述說明，堪認被告丙○○、乙○○具有殺
    人之不確定故意，其2人辯稱只有普通傷害故意云云，亦不
    能採信。
  ⒌綜上，此部分事證明確，被告丙○○、乙○○此部分犯行均可認
    定。
  ㈣轉讓禁藥甲基安非他命部分：
    訊據被告丙○○、乙○○均坦承此部分事實，核與證人即被害人
    林ＯＯ、羅ＯＯ之證述相符，並有上述玻璃球1支、吸食器1組、
    塑膠鏟管2支、塑膠袋4個扣案可證，被告丙○○、乙○○此部分
    事證明確，犯行均可認定。
五、論罪科刑：
  ㈠按刑法第296條第1項使人為奴隸或使人居於類似奴隸之不自
    由地位罪，必須使人居於不法實力支配之下，而失去其普通
    人格者應有之自由，始足當之。又按刑法第296條所謂使人
    居於類似奴隸之不自由地位，係指雖非使人為奴隸，而不以
    人道相待，使之不能自由，有似於奴隸者而言。又按刑法第
    296條所謂使人居於類似奴隸之不自由地位，係指使被害人
    喪失意思行動自由，居於類似奴隸之地位，與使為奴隸無異
    ，而不拘於奴隸之名（最高法院32年上字第1542號、31年上
    字第1664號、73年度台上字第5755號判決要旨參照）。又按
    名義上為養女實際上為婢女，使其喪失法律上之自由權者，
    認為「類似奴隸」（最高法院24年度總會決議參照）。本件
    被告丙○○、乙○○、甲○○，共同為謀私利，以上述強暴、脅迫
    、恐嚇、拘禁、監控等違反被害人林ＯＯ、少年羅ＯＯ本人意願
    之方法，使被害人林ＯＯ、少年羅ＯＯ人無償從事勞動而與報酬
    顯不相當之工作，不以人道相待，而以毆打、拘禁、餵食狗
    屎等、剃髮、不合理債務約束等、綑綁、被告丙○○、乙○○甚
    至以空氣槍射擊、電擊等方式、及具有縱然發生死亡結果亦
    予以容認之不確定殺人故意，任意處置被害人林ＯＯ、少年羅
    ＯＯ之生命、身體、自由權利，雖未讓被害人林ＯＯ、少年羅ＯＯ
    完全喪失自由權利，但已使被害人林ＯＯ、少年羅ＯＯ不敢任意
    反抗，而任由其毆打、拘禁、餵食狗屎等、剃髮、不合理債
    務約束等、綑綁、以空氣槍射擊、電擊等，造成上述截肢之
    傷害慘狀，仍不敢任意離去，如上所述，顯已居於其不法實
    力支配之下，喪失獨立自主、自由支配的能力，而失去其普
    通人格者應有之自由，即喪失意思行動自由，居於類似奴隸
    之地位。
  ㈡按行為人轉讓未達法定應加重其刑之一定數量甲基安非他命
    予成年男子，同時該當藥事法第83條第1項轉讓禁藥罪及毒
    品危害防制條例第8條第2項轉讓第二級毒品罪之構成要件，
    應依重法優於輕法之原則，擇較重之轉讓禁藥罪論處，最高
    法院刑事大法庭109年度台上大字第1089號著有裁定。查被
    告丙○○、乙○○就上述轉讓之第二級毒品甲基安非他命數量，
    尚無證據認所轉讓重量已逾毒品危害防制條例第8條第6項所
    定應加重其刑之法定數量（「轉讓毒品加重其刑之數量標準
    」第2條第1項第2款規定淨重達10公克以上），且衡情一般
    施用毒品之人單次施用毒品之數量應屬甚微，自無上述加重
    其刑規定之適用，又少年羅ＯＯ雖為未成年人，但其依兒童及
    少年權利與福利保障法第112條第1項前段加重其刑後，仍較
    毒品危害防制條例第9條第1項加重後之刑度為重，依照上述
    說明，應擇重優先適用藥事法第83條第1項規定處斷。
  ㈢核被告丙○○、乙○○、李佳瑩所為，對被害人林ＯＯ係犯刑法第2
    96條第1項之使人為類似奴隸罪、刑法第302條第1項之私行
    拘禁罪、人口販運防制法第32條第1項之勞動剝奪罪；對被
    害人少年羅ＯＯ係犯兒童及少年權利與福利保障法第112條第1
    項前段及刑法第296條第1項之成年人對少年犯使人為類似奴
    隸罪、兒童及少年權利與福利保障法第112條第1項前段及刑
    法第302條第1項成年人對少年犯私行拘禁罪、兒童及少年權
    利與福利保障法第112條第1項前段及人口販運防制法第32條
    第1項成年人對少年犯勞動剝奪罪。被告丙○○、乙○○就犯罪
    事實二㈢部分，另犯刑法第277條第1項之傷害罪；就犯罪事
    實二㈤部分，另犯兒童及少年權利與福利保障法第112條第1
    項前段及刑法第277條第1項之成年人對少年犯傷害罪；就犯
    罪事實二㈣部分，另對被害人林ＯＯ犯刑法第271條第2項、第1
    項之殺人未遂罪、對被害人少年羅ＯＯ犯兒童及少年權利與福
    利保障法第112條第1項前段及刑法第271條第2項、第1項成
    年人對少年犯殺人未遂罪；就犯罪事實三部分，另對被害人
    林ＯＯ犯藥事法第83條第1項之轉讓禁藥罪、對被害人少年羅Ｏ
    Ｏ犯兒童及少年權利與福利保障法第112條第1項前段及藥事
    法第83條第1項成年人對少年犯轉讓禁藥罪。
  ㈣被告丙○○、乙○○就犯罪事實二㈢部分，起訴書認犯刑法第278
    條第3項、第1項之重傷未遂罪；就犯罪事實二㈤部分，起訴
    書認係犯兒童及少年權利與福利保障法第112條第1項前段及
    刑法第278條第3項、第1項之成年人對少年重傷未遂罪，但
    此部分無法證明被告丙○○、乙○○具有重傷故意，已如上述，
    應認此部分分別係犯刑法第277條第1項之傷害罪、兒童及少
    年權利與福利保障法第112條第1項前段及刑法第277條第1項
    之成年人對少年犯傷害罪，並於基本事實同一範圍內，就此
    部分變更起訴法條。
  ㈤按共同正犯之成立，只須具有犯意之聯絡與行為之分擔，既
    不問犯罪動機起於何人，亦不必每一階段犯行，均經參與，
    且意思之聯絡不限於事前有協議，即僅於行為當時有共同犯
    意之聯絡者，亦屬之。其表示之方法，亦不以明示通謀為必
    要，即相互間有默示之合致，亦無不可。而共同實施犯罪行
    為之人，在合同意思範圍以內，各自分擔犯罪行為之一部，
    相互利用他人之行為，以達其犯罪目的者，即應對全部所發
    生之結果，共同負責，是共同正犯在犯意聯絡範圍內之行為
    ，應同負全部責任（最高法院34年上字第862號、73年台上
    字第2364號、28年上字第3110號判決意旨參照）。被告丙○○
    、乙○○、甲○○上述所犯之使人為類似奴隸罪、私行拘禁罪、
    勞動剝奪罪、成年人對少年犯使人為類似奴隸罪、成年人對
    少年犯私行拘禁罪、成年人對少年犯勞動剝奪罪，其3人間
    互有犯意聯絡及行為分擔，均為共同正犯，被告甲○○雖僅多
    次分擔毆打懲罰被害人2人之行為，依上述說明，仍應對全
    部所發生之結果，共同負責。又被告丙○○、乙○○就上述所另
    犯之傷害罪、成年人對少年犯傷害罪、殺人未遂罪、成年人
    對少年犯殺人未遂罪、轉讓禁藥罪、成年人對少年犯轉讓禁
    藥罪，其2人間互有犯意聯絡及行為分擔，均為共同正犯。
  ㈥被告甲○○上述所為，係以接續一行為同時對被害人林ＯＯ、少
    年羅ＯＯ所犯，為一行為觸犯數罪名，為想像競合，應從一重
    論以兒童及少年權利與福利保障法第112條第1項前段及刑法
    第296條第1項之成年人對少年犯使人為類似奴隸罪。
  ㈦被告丙○○、乙○○就犯罪事實二㈠、㈡、㈢、㈣、㈤、㈥部分，係不
    以人道相待，而以毆打、拘禁、餵食狗屎等、剃髮、不合理
    債務約束等、綑綁、以空氣槍射擊、電擊等方式，甚至以不
    確定故意為殺人未遂犯行，任意處置被害人林ＯＯ、少年羅ＯＯ
    之生命、身體、自由權利，使被害人2人居於其不法實力支
    配之下，喪失獨立自主、自由支配的能力，而失去其普通人
    格者應有之自由，即喪失意思行動自由，居於類似奴隸之地
    位，並以上述強暴、脅迫、恐嚇、拘禁、監控等違反被害人
    林ＯＯ、少年羅ＯＯ本人意願之方法，使被害人林ＯＯ、少年羅ＯＯ
    人無償從事勞動而與報酬顯不相當之工作。被告丙○○、乙○○
    此部分所為，均係使被害人2人喪失意思行動自由，居於類
    似奴隸之地位之行為，且係於密切接近之時地實施，在主觀
    上顯係基於一貫之犯意而為，各行為之獨立性極為薄弱，依
    一般社會健全觀念，難以強行分開，在刑法評價上，以視為
    數個舉動之接續施行，合為包括之一行為予以評價，較為合
    理，應認係屬接續犯，為以一行為同時對被害人林ＯＯ、少年
    羅ＯＯ所犯而觸犯數罪名，為想像競合，應從一重論以兒童及
    少年權利與福利保障法第112條第1項前段及刑法第271條第2
    項、第1項成年人對少年犯殺人未遂罪。另就犯罪事實三部
    分，係以一轉讓行為同時對被害人林ＯＯ、少年羅ＯＯ所犯而觸
    犯2罪名，為想像競合，應從一重論以兒童及少年權利與福
    利保障法第112條第1項前段及藥事法第83條第1項成年人對
    少年犯轉讓禁藥罪，其上述轉讓第二級毒品及為供轉讓而持
    有第二級毒品犯行（屬實質上一罪關係），自不另論。
  ㈧被告丙○○、乙○○所犯從一重論以成年人對少年犯轉讓禁藥罪
    ，僅有一次，顯係另行起意所為，與其2人所犯從一重論以
    成年人對少年犯殺人未遂罪，犯意各別、行為互殊，應分論
    併罰。
  ㈨被告甲○○上述所犯從一重論以成年人對少年犯使人為類似奴
    隸罪、另被告丙○○、乙○○所犯從一重論以成年人對少年犯殺
    人未遂罪、成年人對少年犯轉讓禁藥罪，各應依兒童及少年
    權利與福利保障法第112條第1項前段規定，加重其刑。
  ㈩被告丙○○前因施用毒品案件，經本院以105年度軍簡字第3號
    判處有期徒刑2月，得易科罰金確定，於106年2月13日易科
    罰金執行完畢，有臺灣高等法院被告前案紀錄表可按，其於
    受有期徒刑執行完畢後5年內，故意再犯本案有期徒刑以上
    之罪，各為累犯，各應依法加重其刑，並依法遞加之。又本
    院審酌被告已曾因案經法院判處罪刑並執行完畢後，竟又犯
    下本件違反人道之犯行，本院審酌一切情狀後，認本件被告
    丙○○依累犯加重最低法定本刑部分，應無過苛之處，依大法
    官會議釋字第775號解釋意旨裁量結果，認本件最低法定本
    刑均仍需加重，附此敘明。
  被告丙○○、乙○○上述犯殺人部分，已著手於殺人行為之實行
    ，而未發生被害人死亡之結果，屬未遂犯，爰各依刑法第25
    條第2項規定，減輕其刑。
  人口販運防制法第37條雖規定「犯人口販運罪自首或於偵查
    中自白，並提供資料因而查獲其他正犯或共犯者，減輕或免
    除其刑。」此部分被告乙○○雖於偵查中自白，但本件被告3
    人同時遭查獲而偵查，未因被告乙○○提供資料而查獲其他正
    犯或共犯，且此部分已因想像競合而從一重論罪如上，難以
    該規定減輕或免除其刑，但得做為犯後態度量刑之參考，附
    此敘明。
  爰審酌被告丙○○、乙○○為一起承包工程、被告甲○○為被告丙○○同居女友兼任會計之關係，被害人2人為其員工，其中被害
    人林ＯＯ作為其學徒兼員工更已長達3年期間，被告3人不珍惜
    與被害人2人一起工作的情誼，反而共同以上述強暴、脅迫
    、恐嚇、拘禁、監控等違反被害人2人本人意願之方法，不
    以人道相待，而以毆打、拘禁、餵食狗屎等、剃髮、不合理
    債務約束等方式迫使被害人2人無償從事勞動，並分別審酌
    被告丙○○就全部犯行居於主導地位，被告乙○○、甲○○均聽命
    於被告丙○○、且均曾阻止上述犯行而無效果，此據證人即被
    害人林ＯＯ、少年羅ＯＯ分別述明，被告丙○○、乙○○又變本加厲
    以綑綁、空氣槍射擊、電擊等方式，以不確定故意容認被害
    人2人死亡結果，任意處置被害人2人之生命、身體、自由權
    利，使被害人2人居於其不法實力支配之下，完全喪失獨立
    自主、自由支配的能力，而失去其普通人格者應有之自由，
    有似於奴隸，雖幸未造成被害人2人死亡之結果，但被害人2
    人仍因上述空氣槍射擊，造成手、腳及身體胸、腹部全部彈
    痕累累，令人不忍卒睹，又因上述電擊，造成被害人少年羅
    ＯＯ受有右腳2至4趾壞疽截肢、被害人林ＯＯ受有右足第二腳趾
    壞疽截肢，發生無法回復之永久性重傷害之悽慘結果，並顯
    然在被害人2人心理上烙下無法抹滅之傷痕，及審酌被告乙○○、甲○○前尚無前科紀錄（參其前案紀錄表）之素行，於偵
    、審中均坦承客觀犯行之態度，被告乙○○且已與被害人2人
    達成民事上和解，各賠償其損失新台幣（下同）30萬元，被
    告甲○○已與被害人林ＯＯ、羅ＯＯ達成民事上和解，分別賠償其
    損失3萬6千元、3萬8千元，有和解書4件及本院電話洽辦公
    務紀錄單2件附卷可以佐證（見本院卷第625至633頁、第667
    頁），被告丙○○於偵查中否認犯行、至本院審理才坦承部分
    犯行、尚未與被害人2人達成民事上和解之犯後態度，暨被
    告3人之智識程度、家庭狀況、於本案中之分工程度、所造
    成之損害、被害人為2人、其中1人為少年等一切情狀，分別
    量處如主文所示之刑，被告丙○○、乙○○並各定其應執行刑如
    主文所示，以資儆懲。
  被告甲○○前未曾因故意犯罪受有期徒刑以上刑之宣告，有台
    灣高等法院被告前案紀錄表可按，其因阻止無效而聽命於被
    告丙○○，一時失慮，致罹刑典，已與被害人林ＯＯ、羅ＯＯ達成
    民事上和解，分別賠償其損失3萬6千元、3萬8千元，且有一
    幼女尚待其撫育，其經此偵審程序與論罪科刑之教訓後，當
    知所警惕，而無再犯之虞，本院認所宣告之刑以暫不執行為
    適當，併予宣告緩刑3年。又為使被告甲○○能深切記取教訓
    ，使其於緩刑期內能深自警惕，爰依刑法第74條第2項第5款
    之規定，命被告甲○○應於緩刑期間，向執行檢察官指定之政
    府機關、政府機構、行政法人、社區或其他符合公益目的之
    機構或團體，提供200小時之義務勞務，以勵自新，併依同
    法第93條第1項第2款之規定，諭知緩刑期間交付保護管束。
    被告於緩刑期間，倘違反上述負擔，情節重大，足認原宣告
    之緩刑難收其預期效果，而有執行刑罰之必要，得依刑法第
    75條之1第1項第4款規定，撤銷其緩刑之宣告，併此敘明。
六、沒收部分：
  ㈠扣案之鋁製球棒、木製球棒各1支、綠色電線1捆、延長線1條
    、鐵鍊1條、束帶1包、膠帶1捲、不具殺傷力之空氣長槍1支
    （槍枝管制編號0000000000）、塑膠BB彈1包又2顆，係被告
    丙○○、乙○○共有，且供本案犯罪事實二㈠、㈡、㈢、㈣、㈤、㈥犯
    罪所用之物，業據被告乙○○供承在卷，爰依刑法第38條第2
    項規定，宣告沒收如主文所示。至其另犯罪使用之空氣短槍
    1支並未扣案，被告乙○○供稱已因毀壞而丟棄，又查無證據
    足證該空氣短槍具有殺傷力，無從認定為違禁物，為免執行
    困難，本院認此部分並無宣告沒收之必要，附此敘明。
  ㈡扣案之玻璃球1支、吸食器1組、塑膠鏟管2支、塑膠袋4個，
    係被告丙○○、乙○○共有，且供本案犯罪事實三犯罪所用之物
    ，業據被告乙○○供承在卷，爰依刑法第38條第2項規定，宣
    告沒收如主文所示。
  ㈢關於人口販運罪所得財物或財產上利益：
  ⒈按想像競合犯本質上為數罪，各罪所規定之刑罰、沒收及保
    安處分等相關法律效果，自應一併適用，又刑罰評價對象，
    乃行為本身；想像競合犯係一行為觸犯數罪名，為避免對同
    一行為過度及重複評價，刑法第55條前段規定「從一重處斷
    」。又刑法第33條及第35條僅就刑罰之主刑，定有輕重比較
    標準，因此上揭「從一重處斷」，僅限於「主刑」，法院應
    於較重罪名之法定刑度內，量處適當刑罰。至於輕罪罪名所
    規定之沒收及保安處分，因非屬「主刑」，故與刑法第55條
    從一重處斷之規定無關，自得一併宣告（最高法院108年度
    台上大字第2306號裁定意旨參照）。
  ⒉按人口販運防制法第35條第1項固規定：「犯人口販運罪者，
    其因犯罪所得財物或財產上利益，除應發還被害人外，不問
    屬於加害人與否，沒收之。全部或一部不能沒收時，追徵其
    價額或以其財產抵償之」，但刑法第11條規定：「本法總則
    於其他法律有刑罰、保安處分或沒收之規定者，亦適用之。
    但其他法律有特別規定者，不在此限。」所以，除了上述人
    口販運防制法第35條第1項所定人口販運罪所得財物或財產
    上利益沒收的特別規定外，其餘刑法第38條之1第5項、第38
    條之2第2項，分別關於被害人優先、過苛條款之規定，依據
    上述刑法第11條前段之規定，自得加以適用。
  ⒊本案人口販運罪所得財物或財產上利益，為上述時間剝削被
    害人2人勞務，所減免支出之報酬，而被告乙○○已各賠償被
    害人2人之損失30萬元，被告甲○○已賠償被害人林ＯＯ之損失3
    萬6千元，依有利被告之原則，應認此部分已實際合法發還
    被害人2人，爰依刑法第38條之1第5項之規定，不予宣告沒
    收。
據上論斷，應依刑事訴訟法第299條第1項前段、第300條，兒童
及少年權利與福利保障法第112條第1項前段，人口販運防制法第
32條第1項，藥事法第83條第1項，刑法第11條、第28條、第296
條第1項、第302條第1項、第277條第1項、第271條第2項、第1項
、第25條第2項、第55條、第47條第1項、第51條第5款、第74條
第1項第1款、第74條第2項第5款、第93條第1項第2款、第38條第
2項、第38條之1第5項，刑法施行法第1條之1第1項，判決如主文
。
本案經檢察官何金陞提起公訴，檢察官傅克強到庭執行職務。
中　　華　　民　　國　110　　年　　1　　月　　28　　日
                  刑事第四庭    審判長法官  余仕明
                                法      官  陳義忠
                                法      官  林怡君
以上正本證明與原本無異。
如不服本判決應於收受判決後20日內向本院提出上訴書狀，並應
敘述具體理由。其未敘述上訴理由者，應於上訴期間屆滿後20日
內向本院補提理由書( 均須按他造當事人之人數附繕本) 「切勿
逕送上級法院」。
告訴人或被害人對於判決如有不服具備理由請求檢察官上訴者，
其上訴期間之計算係以檢察官收受判決正本之日期為準。
中　　華　　民　　國　110　　年　　1　　月　　28　　日
                                書記官  姚志鴻
中華民國刑法第296條
（使人為奴隸罪）
使人為奴隸或使人居於類似奴隸之不自由地位者，處 1 年以上
7 年以下有期徒刑。
前項之未遂犯罰之。
中華民國刑法第302條
私行拘禁或以其他非法方法，剝奪人之行動自由者，處 5 年以
下有期徒刑、拘役或 9 千元以下罰金。
因而致人於死者，處無期徒刑或 7 年以上有期徒刑；致重傷者
，處 3 年以上 10 年以下有期徒刑。
第 1 項之未遂犯罰之。
中華民國刑法第277條
傷害人之身體或健康者，處 5 年以下有期徒刑、拘役或 50 萬
元以下罰金。
犯前項之罪，因而致人於死者，處無期徒刑或 7 年以上有期徒
刑；致重傷者，處 3 年以上 10 年以下有期徒刑。
中華民國刑法第271條
（普通殺人罪）
殺人者，處死刑、無期徒刑或 10 年以上有期徒刑。
前項之未遂犯罰之。
預備犯第 1 項之罪者，處 2 年以下有期徒刑。